【裁判字號】    98,訴,464
【裁判日期】    981229
【裁判案由】    偽造貨幣
【裁判全文】
臺灣宜蘭地方法院刑事判決               98年度訴字第464號
公  訴  人  臺灣宜蘭地方法院檢察署檢察官
被      告  戊○○
指定辯護人  本院公設辯護人  丁○○
被      告  丙○○
選任辯護人  余鑑昌律師
上列被告因偽造貨幣案件，經檢察官提起公訴（98年度偵字第
908、1494號），本院判決如下：
    主  文
戊○○共同犯行使偽造通用紙幣罪，處有期徒刑壹年陸月，緩刑
參年。扣案偽造通用紙幣拾張、未扣案之偽造通用紙幣貳拾張，
均沒收。
丙○○共同犯行使偽造通用紙幣罪，處有期徒刑參年，扣案偽造
通用紙幣拾張、未扣案之偽造通用紙幣貳拾張，均沒收。
    犯 罪 事 實
一、丙○○於民國97年年底某不詳日期在計程車內拾獲面額新臺
    幣（下同）1,000元之偽造紙幣30張（票號均為AE173211GH
    ），經比對其持有之紙幣後已明知顯屬偽鈔，其謀圖不法利
    益卻不敢自行出面行使前開偽鈔，遂聯絡智能程度較低之戊○○，要其代為行使偽鈔；而戊○○經由丙○○之告知，已
    知丙○○所持之前開紙幣均屬偽鈔，竟與丙○○共同基於行
    使偽造紙幣之犯意聯絡，於98年2月17日上午7時許自臺北縣
    土城市區共同駕車前往宜蘭縣羅東鎮，並於同日上午8時許
    到達宜蘭縣羅東鎮開元市場，推由戊○○持仟元偽鈔10張下
    車行使。戊○○先持仟元偽鈔1張佯為真鈔，向該市場菜販
    甲○○購買青菜65元，致甲○○陷於錯誤而找通用貨幣及紙
    幣共935元；再持仟元偽鈔1張佯為真鈔，向該市場豬肉攤位
    向張阿丹購買70元之豬肉，致張阿丹陷於錯誤而找通用貨幣
    及紙幣共930元。旋因甲○○察覺有益，追至該市場地下室
    將戊○○攔下，戊○○心虛遂退回青菜及935元後，收回仟
    元偽鈔1張，並將其餘8張偽鈔藏於開元市場入口處之花臺內
    。嗣經警據報前往開元市場查獲戊○○，在其身上扣得偽鈔
    1張，且於豬肉攤位、花臺分別起出偽造紙幣1張、8張。丙○○則藉機逃逸，於途中將所持之偽造紙幣全數丟棄，經警
    循線而查獲。
二、案經宜蘭縣政府警察局羅東分局報告暨臺灣宜蘭地方法院檢
    察署檢察官自動檢舉簽分偵查起訴。
    理  由
一、按被告以外之人於審判外之陳述，雖不符刑事訴訟法第159
    條之1至第159條之4之規定，而經當事人於審判程序同意作
    為證據，法院審酌該言詞陳述或書面陳述作成時之情況，認
    為適當者，亦得為證據，刑事訴訟法第159條之5第1項定有
    明文。經查，下列所引被告戊○○、丙○○以外之人於審判
    外之言詞及書面陳述，雖屬傳聞證據，但檢察官及被告於本
    院審判期日中，均同意此部分之證據有證據能力，且迄至言
    詞辯論終結前亦未撤回前開同意，本院審酌上開證據資料製
    作時之情況，尚無違法不當及證明力明顯過低之瑕疵，亦認
    為以之作為證據應屬適當，依前開刑事訴訟法第159條之5規
    定，認前揭證據資料均有證據能力。
二、訊據被告丙○○、戊○○對於上揭事實均自白不諱，核與證
    人乙○○於警詢時之證詞，及證人甲○○、張阿丹於偵查中
    結證之情節相符，復有卷附中央印製廠98年3月4日中印發字
    第0980000838號鑑定函暨所附鑑定報告、相片14張、扣押物
    品目錄表可稽，及仟元偽鈔10張扣案可證，足認被告戊○○
    、丙○○之自白與事實相符。本件事證明確，被告2人犯行
    洵堪認定，應予依法論科。
三、按臺灣銀行發行之新臺幣係屬國幣，中央銀行法第14條及中
    央銀行發行新臺幣辦法第2條分別定有明文，自屬通用紙幣
    。是核被告戊○○、丙○○所為，均係犯刑法第196條第1項
    之行使偽造通用紙幣罪，渠2人間就上揭犯行有犯意聯絡與
    行為分擔，為共同正犯。其等行使偽造之通用紙幣詐購物品
    ，本質上即含有詐欺之成分，自為行使偽造紙幣之行為所吸
    收，不另論以詐欺罪（最高法院29年上字第1648號、42年臺
    上字第410號判例參照）。
四、又按犯行使偽造通用紙幣之罪，不分犯罪情節輕重，概處以
    法定刑死刑或無期徒刑，難免輕重失衡，倘有情輕法重情形
    ，於裁判時自得適用刑法第59條酌量減輕其刑，此參諸司法
    院釋字第263號關於擄人勒贖刑度是否過於嚴苛之解釋自明
    。本院審諸被告戊○○雖有前述行使偽造通用紙幣之犯行，
    然其智能不足、罹患憂鬱症、職業社會功能下降，此有診斷
    證明書在卷可稽（見98年度偵字第1494號偵查卷第45頁），
    ，其因智識程度及精神疾病之障礙，方受被告丙○○之引誘
    ，而參與本案犯行，而其所行使之偽鈔為2張，數量不多，
    所得甚屬有限，本院綜合被告戊○○之惡性與犯罪情節，認
    處以法定最低本刑有期徒刑3年，仍有情輕法重之感，堪認
    其犯罪情狀尚堪憫恕，爰依刑法第59條之規定減輕其刑。
五、爰審酌被告戊○○、丙○○蔽於私利而行使偽鈔，意圖破壞
    金融交易秩序；兼衡渠等犯罪動機、目的、手段、行使偽鈔
    之數量；並審酌被告丙○○於本案居於主導地位，惡性較被
    告戊○○為重；及被告2人犯後坦承犯行之態度等一切情狀
    ，分別量處如主文所示之刑，以示懲儆。至扣案偽造新臺幣
    紙鈔10張，以及未扣案（未能認定已滅失）之偽造新臺幣紙
    鈔20張，不問屬於犯人與否，均應依刑法第200條規定，諭
    知宣告沒收。
六、第查被告戊○○前未曾受有期徒刑以上刑之宣告，此有臺灣
    高等法院被告前案紀錄表存卷可考，其因一時失慮，偶罹刑
    典，當認經此偵查、審判之教訓，已知警惕，信無再犯之虞
    ，本院認對其所宣告之刑以暫不執行為適當，依刑法第74條
    第1項第1款規定諭知緩刑3年，用啟自新。
七、至公訴意旨另以：被告戊○○、丙○○基於前揭行使偽造之
    犯意聯絡，另於98年2月10日許，推由被告戊○○持仟元鈔2
    張，在臺北縣新莊市大漢橋附近，向附近某商家購買商品，
    嗣因遭店家人員察覺，而未能得逞，因認被告2人此部分亦
    涉犯刑法第196條第1項之行使偽造紙幣罪嫌。惟按被告或共
    犯之自白，不得作為有罪判決之唯一證據，仍應調查其他必
    要之證據，以察其是否與事實相符，刑事訴訟法第156 條第
    2項定有明文。本件綜觀全卷事證，除被告戊○○於偵審中
    曾陳述此部分事實外（見同上偵查卷第61頁、本院卷第46頁
    ），並無其他證據足以佐證，應認此部分犯罪屬不能證明，
    本應為被告戊○○、丙○○無罪之諭知，惟公訴人認此部分
    犯罪事實與前揭經本院論罪科刑部分有接續犯一罪之關係，
    爰不另為無罪之諭知，併此敘明。
據上論斷，應依刑事訴訟法第299條第1項前段，刑法第28條、第
196條第1項、第200條、第59條、第74條第1項第1款，判決如主
文。
本案經檢察官劉惟宗到庭執行職務
中    華    民    國    98    年    12    月    29    日
              刑事第四庭審判長法  官  林楨森
                              法  官  辜漢忠
                              法  官  鄧晴馨
上正本證明與原本無異。
如不服本判決，應於收受送達後10日內向本院提出上訴狀（應附
繕本）。其未敘述上訴理由，應於上訴期間屆滿後20日內補提理
由書狀於本院，上訴於臺灣高等法院。
                              書記官  林怡君
中    華    民    國    98    年    12    月    29    日
本案論罪科刑主要法條：
中華民國刑法第196條第1項
（行使收集或交付偽造變造通貨、幣券罪）
行使偽造、變造之通用貨幣、紙幣、銀行券，或意圖供行使之用
而收集或交付於人者，處 3 年以上 10 年以下有期徒刑，得併
科 5 千元以下罰金。

司法院資訊處製作；財團法人民間司法改革基金會備份。
